臺灣高雄地方法院刑事判決　　　　　　　 94年度訴字第664號
公　訴　人　臺灣高雄地方法院檢察署檢察官
被　　　告　乙○○　男　63歲.
選任辯護人　康進益律師
　　　　　　王國論律師
上列被告因殺人未遂案件，經檢察官提起公訴（93年度偵字第24
088號），本院判決如下：
    主  文
本件公訴不受理。
    理  由
一、公訴意旨略以：被告乙○○與告訴人丁○○2 人均為高雄市
    小港國際機場之排班計程車司機，於民國（下同）93年11月
    28 日 下午5 時40分許，在高雄市小港國際機場排班計程車
    處，2 人因細故發生爭執，告訴人以手毆打、以腳踢被告之
    身體，致被告乙○○頭部及左、右手受有挫傷、瘀傷等傷害
     (傷害部分，另為不起訴處分)， 旋被告至路邊某麵攤，拿
    該攤位之菜刀，返回上開排班處，竟基於殺人之犯意，持刀
    朝丁○○頭部、腹部等重要部位猛砍、剌，致告訴人顏面受
    有長18×1 公分撕裂傷、腹部受有4 ×2 公分穿剌傷而全身
    出血，適經丙○○發現並奪取被告手持之菜刀，並送醫急救
    ，始倖免於難，嗣為巡邏員警當場查獲。因認被告涉犯刑法
    第271 條第2 項、第1 項之殺人未遂罪嫌云云。
二、按犯罪事實應依證據認定之，無證據不得認定犯罪事實，刑
    事訴訟法第154 條第2 項定有明文。次按殺人與傷害之區別
    ，應以有無殺意為斷，即行為人於下手時有無決意取被害人
    生命為準，至於被害人受傷處是否致命部位，及傷痕多寡、
    輕重為何等，亦僅得供審判者心證之參考，究不能據為絕對
    之標準；行為人於行為當時，主觀上是否有殺人之故意，除
    應斟酌其使用之兇器種類、攻擊之部位、行為時之態度、表
    示外，尚應深入觀察行為人與被害人之關係、衝穾之起因、
    行為當時所受之剌激、下手力量之輕重，被害人受傷之情形
    及行為事後之態度等各項因素綜合予以研析，殊不能僅以口
    頭之詞語，遽認其必有殺人之犯意，最高法院20年非字第10
    4 號、78年台上字第5216號著有判例可資參照。
三、本件公訴人認被告涉犯刑法第271 條第2 項、第1 項之殺人
    未遂罪嫌，無非係以告訴人之指訴、證人丙○○證述、驗傷
    診斷書及扣案之尖刀一把為主要論據。然訊據被告固不否認
    於右揭時、地持尖刀刺向告訴人腹部之情，惟堅詞否認有殺
    人之故意，並辯稱：「我沒有要殺他的意思，我拿該菜刀只
    是要嚇他，在揮舞的過程中，才讓告訴人受傷。我當時有飲
    酒，我知道我的動作，告訴人可能會受傷，但我真的不是有
    殺他的故意。」等語（見本院94年3 月22日準備程序筆錄，
    第31頁）。經查：
（一)證據能力部分：
   (一)按被告以外之人於審判外之言詞或書面陳述，除法律有規
     定者外，不得作為證據；再被告以外之人於審判外向法官
     所為之陳述，得為證據；又被告以外之人，偵查中向檢察
     官所為之陳述，除顯有不可信之情況外，得為證據；另被
     告以外之人於檢察事務官、司法警察官或司法警察調查中
     所為之陳述，與審判中不符時，其先前之陳述具有較可信
     之特別情況，且為證明犯罪事實存否所必要者，得為證據
     ；再下列文書，亦得為證據：一、除顯有不可信之情況外
     ，公務員職務上製作之紀錄文書、證明文書。二、除顯有
     不可信之情況外，從事業務之人於業務上或通常業務過程
     所須製作之紀錄文書、證明文書。三、除前二款之情形外
     ，其他於可信之特別情況下所製作之文書，亦得為證據；
     又被告以外之人於審判外之陳述，雖不符刑事訴訟法第15
     9 條之1 至第159 條之4 之規定，而經當事人於審判程序
     同意作為證據，法院審酌該言詞陳述或書面陳述作成時之
     情況，認為適當者，亦得為證據；另當事人、代理人或辯
     護人於法院調查證據時，知有第159 條第1 項不得為證據
     之情形，而未於言詞辯論終結前聲明異議者，視為有前項
     之同意，刑事訴訟法第159 條第1 項、第159 條之1 第1
     項、第2 項、第159 條之2 、第159 條之4 、第159 條之
     5第1 項、第2 項分別定有明文。
   (二)診斷證明書1 紙，乃被告以外之人，即從事診斷之醫師於
     審判外所為之書面陳述，屬於傳聞證據。又該診斷證明書
     ，為民間醫院之醫師針對個案而製作之診斷書，雖與刑事
     訴訟法第159 條之4 第1 款所示之「公務員」職務上製作
     之紀錄文書或證明文書不符，亦與刑事訴訟法第159 條之
     四第2 款所示之於「通常業務」過程不間斷、有規律而準
     確記載，大部分紀錄完成於業務終了前後，並未預見日後
     可能提供作為證據之紀錄文書或證明文書有間（該款之立
     法理由可參）。然醫師依醫師法第17條之規定，如無法令
     規定之理由，不得拒絕診斷書之交付，且若出具與事實不
     符之診斷書，依醫師法第28條之4 第5 款之規定，可處新
     臺幣10萬元以上50萬元以下罰鍰，並得併處限制執業範圍
     、停業處分1 個月以上1 年以下或廢止其執業執照；情節
     重大者，並得廢止其醫師證書，綜上可知：醫師出具之診
     斷書若有錯誤、虛偽，醫師之執業執照、醫師證書均可能
     因而廢止，是其正確性甚高，且司法機關隨時可以調取醫
     師依醫師法第12條規定而製作，並由醫師執業之醫療機構
     依醫療法第48條規定保存之病歷與之相互核對，設有錯誤
     ，甚易發現並糾正，是以，診斷證明書應與公務員職務上
     製作之文書具有同等程度之可信性，屬於刑事訴訟法第15
     9 條之4 第3 款所稱之其他於可信之特別情況下所製作之
     文書，有證據能力。
   (三)證人丙○○於偵查中具結後，向檢察官所為之陳述，雖為
     被告以外之人於審判外之陳述，屬於傳聞證據，然此乃證
     人丙○○於偵查中向檢察官所為之陳述，且本院審酌證人
     丙○○於偵查中陳述時之外在環境及情況，均無顯有不可
     信之情況，應認證人丙○○先前於偵查中向檢察官所為之
     陳述，符合刑事訴訟法第159 條之1 第2 項之規定，得為
     證據，而有證據能力。
   (四)被告及辯護人對於證人丙○○、告訴人於警察局所為之陳
     述，於言詞辯論終結前，未聲明異議，依法自應視為被告
     同意前開證人於警詢中所為之陳述，得作為證據，本院審
     酌前開證人於警察局所為陳述作成時之狀況，認為適當，
     依刑事訴訟法第159 條之5 第1 項之規定，為傳聞法則之
     例外，應有證據能力。
（二）實體方面：
   (一)告訴人遭被告持刀刺傷之事實，迭據告訴人於警訊、偵查
     及本院審理時指訴綦詳，而告訴人受有顏面長18×1 公分
     撕裂傷、腹部受有4 ×2 公分穿剌傷，亦有高雄市立小港
     醫院診斷證明書一紙在卷可稽，是客觀上告訴人遭被告刺
     傷一節，堪認為真實。
   (二)雖告訴人經本院以證人身份傳訊時證稱被告當時有稱要讓
     伊死，且有朝伊頭部砍殺之動作，其證稱：「（案發經過
     如何？）他約當日下午5 點左右進來機場，不知為何與己○○發生拉扯，二人都跌臥在地上，所以才會踢到丙○○
     的車子，後來約5 點20分時，我怕丙○○要出車，會撞到
     被告及己○○，我就過去叫他們離開，被告就對我大小聲
     ，我向他說最好不要喝酒，喝酒容易鬧事。後來有人找我
     去喝茶，被告就往另一邊離開，之後我要回來上廁所出車
     ，我走到安全島處，聽到被告叫我一聲『老大』，我就轉
     身，他就說『給你死』並持刀往我身上刺，刺到我的左胸
     前，我如果沒有轉身他就從我的腰部刺進去，接著被告又
     持刀往我的頭部砍，刺到我的左臉，從眼下直到下巴，共
     二刀，之後丙○○就衝過來制止他，我就跑到航警局報案
     。之後航警就把被告逮捕。」等語（見本院94年4 月13日
     審判筆錄，第54頁），然告訴人於警訊及偵訊時均未供稱
     被告有稱要讓伊死等語一事，其於警訊時供稱：「‧‧‧
     約於17時40分許，因我所排的計程車快輪到我出車了，便
     起身欲前往廁所時，該乙○○剛好也站在前面叫我過去，
     當我走到廁所前安全島時乙○○便以預藏的刀子向我砍了
     二刀（一刀在左腹部，另一刀在左臉頰，）我同事丙○○
     見狀立即上前制止乙○○再殺我，我當時受傷後立即跑到
     貴分局報案‧‧‧」等語（93年11月29日警訊筆錄，附於
     警卷第11頁）；其於偵訊時供稱：「（當天情形？）我去
     廁所時聽到乙○○就叫我一聲老大，後來他就用刀刺到我
     的左肋骨下方處，後來我就往後退，他又持刀由上往下在
     我左臉頰劃下有18公分之傷口，後來同事丙○○來就把乙○○推開把刀子搶下來」等語（見94年1 月4 日偵訊筆錄
     ，附於93年度偵字第24088 號第24頁）。綜合告訴人於警
     、偵訊之供詞，伊均未提及被告向告訴人稱要讓伊死等語
     一事，倘被告當時持刀刺向告訴人確有稱要讓告訴人死一
     事，為何告訴人對如此重要之事，隻字未提？是其於本院
     之供詞是否可採，尚有可疑。
   (三)再者，據證人丙○○及甲○○證稱被告持刀刺傷告訴人係
     因為渠等先前有口角糾紛，但二人未有仇恨糾紛，且被告
     持刀刺向告訴人時並未稱要讓告訴人死，又被告遭證人丙○○阻止後，即未再攻擊告訴人等語，證人丙○○於本院
     審理時證稱：「（當日案發情形？）當日我在車上睡覺，
     聽到『碰』一聲，我不知道何人撞到我的車子，我出來後
     看到被告與另一人倒在我車旁，腳踢到我的車子，我叫他
     們不要把我的車踢壞，他們不理我，後來丁○○過來向他
     們說，不要影響我出車，叫他們趕快起來，丁○○就往西
     離開，乙○○就往東離開，後來丁○○就往東折回要上廁
     所，乙○○又從東邊折回，我看到乙○○走靠近丁○○身
     後，以右手從丁○○的右後腰部捅了一下，手舉高後我才
     發現他拿壹把刀子，乙○○又持該刀往丁○○的臉部劃一
     刀，我趕過去已經來不及阻止，我就用手打他的右手制止
     他，他的刀子才掉落地上。」、「（往告訴人臉上劃一刀
     時，有否聽到被告說何話？或有任何遲疑？）都沒有。」
     等語（見本院94年4 月13日審判筆錄，第51至52頁）；另
     據證人甲○○於本院審理時證稱：「（本件事發時，你有
     否在場？情形為何？）有。當時被告與己○○二人在機場
     排班的桌子處，看起來不知道是在玩或是在做何事我不知
     道，後來被告與己○○二人就拉扯而跌坐地上，之後丁○○就過來指責被告喝酒後就鬧事，後來己○○就叫乙○○
     起來，乙○○有比手畫腳並向丁○○說『老大，對不起』
     ，後來乙○○就去拿1 把刀過來，並走到丁○○旁，並向
     丁○○說一聲『大仔』，丁○○轉身，乙○○就拿刀子往
     丁○○的右腹部刺一刀，之後丁○○與丙○○二人就打乙○○，拉扯時乙○○的刀子不小心就劃到丁○○的臉部，
     後來刀子就掉下去。」、「（刀子掉下去後，被告有何動
     作？）被告沒有去撿刀子，直接離開現場。」、「（你有
     否聽到乙○○向丁○○說「要給你死」等語？）沒有。」
     、「（你是沒有聽到或是沒有注意聽，乙○○有否說要給
     丁○○死等語？）我沒有聽到他說這句話」等語（見本院
     94年5 月11日審判筆錄，第73至75頁）。綜合證人丙○○
     及甲○○之證詞，僅可證明被告持刀刺告訴人之動作，並
     無法證明被告當時有揚言要告訴人死一事。衡情，告訴人
     當時腹部已受傷，倘被告確有欲殺害告訴人之意思，被告
     當可再持刀砍殺告訴人以達成其目的，然被告並未為之，
     足徵被告當時僅係因氣憤而持刀刺告訴人，並無殺人之犯
     意甚明。
   (四)公訴意旨雖認被告上開行為，係基於殺人之犯意所為，並
     以告訴人之受傷部位係在腹部，屬人體要害部位，被告應
     知以尖刀刺向人之腹部有致人於死之可能為其論據，然被
     告則堅決否認有殺人之犯意業見前述，且按「傷害」與「
     殺人」之區別，應以有無殺意為斷，其受傷之多寡，及是
     否為致命部位，有時雖可藉為認定有無殺意之心證，究不
     能據為絕對標準（最高法院18年上字第1309號判例參照）
     。是如加害人無殺人之意思，縱加害人所持用以攻擊者為
     足以致人於死之兇器，或被害人受傷部位為人體之要害處
     ，仍不能論以殺人刑責。復按被害人受傷之程度、被告下
     手之部位是否致命，固為判定被告是否具有殺人故意之部
     分因素，但被告與被害人平日之情誼、被告下手之輕重、
     被害人傷痕之多寡、被告事後之反應等，亦應一併加以考
     量。本案告訴人所受之刀傷係顏面18×1 公分撕裂傷、腹
     部受有4 ×2 公分穿剌傷等情，有前開診斷證明書。此外
     ，經本院函詢高雄市立小港醫院告訴人當日所受傷勢之深
     度及是否傷及人體內臟或其他重要器官，據該院函覆稱：
     「病患丁○○先生（‧‧‧）其確實受撕裂傷及刺傷，但
     經住院觀察三日，並無內臟穿孔之現象（未傷及內臟）。
     急診病歷無記載深度各如何，但依傷勢判斷：『未傷及內
     臟或人體重要器官』」等語（見該院94年4 月13日高醫港
     密字第0940000557號函，附於本院卷第62頁），顯見被告
     下手力道非猛，則被告實施上開犯行，應無欲置告訴人於
     死地之動機，更況被告與告訴人案發日係在高雄小港機場
     前發生口角後，被告始憤而行兇，並非蓄意計劃所為，故
     本案被告所為，應非基於刻意之殺人計劃。
   (五)另觀諸被告攻擊告訴人之腹部固為人體重要部位，然被告
     是持刀刺向告訴人腹部一下，且力道不深，且被告係一時
     衝動持刀傷人，應無餘暇思及究係傷及告訴人何處部位，
     是亦難據被告攻擊告訴人腹部遽認被告具有殺人之主觀犯
     意。又被告僅刺告訴人一刀，且當時並未揚言要殺死告訴
     人等情，設若被告確有致告訴人於死之犯意，而當時復無
     足以阻止被告殺人之客觀情狀發生，被告當可以所持之尖
     刀猛力而接續攻擊告訴人至死，顯見被告應無殺人之犯意
     甚明。審酌當時情狀、被告之動機、下手部位及輕重等情
     ，被告並無致告訴人於死之意甚明，其所辯並無殺人之故
     意等語，應堪採信。
四、本院審究被告並無殺害告訴人之犯意，其所為應係犯刑法第
    277 條第1 項之普通傷害罪，檢察官認被告所為係犯刑法第
    271 條第2 項、第1 項殺人未遂罪嫌，容有誤會。末按告訴
    乃論之罪，告訴人於第一審辯論終結前，得撤回其告訴；又
    告訴經撤回者，法院應諭知不受理之判決，刑事訴訟法第23
    8 條第1 項，及第303 條第3 款分別定有明文。本件被告因
    傷害案件，經檢察官提起公訴，認被告係犯刑法第271 條第
    2 項之殺人未遂罪，惟如前所述，本院認被告所為應係犯同
    法第277 條第1 項之普通傷害罪，又該罪依同法第287 條前
    段之規定，須告訴乃論，而告訴人業已具狀撤回告訴，有撤
    回告訴狀乙份可按（見本院卷第83頁），揆諸首揭法條規定
    及說明，本件自應諭知不受理之判決。
據上論斷，應依刑事訴訟法第303 條第3款，判決如主文。
本案經檢察官戊○○到庭執行職務。
中　　華　　民　　國　　94　　年　　5 　　月　　31　　日
                  刑事第七庭  審判長法  官  孫啟強
                                    法  官  蔡川富
                                    法  官  張茹棻
上正本證明與原本無異。
如不服本判決，應於判決送達後十日內，向本院提出上訴狀。
中　　華　　民　　國　　94　　年　　5 　　月　　31　　日
                                    書記官  李忠霖
